【裁判字號】    89,自緝,12
【裁判日期】    890429
【裁判案由】    詐欺
【裁判全文】
臺灣高雄地方法院刑事判決                          八十九年度自緝字第一二號
    自  訴  人  乙○○
    被      告  甲○○
右列被告因詐欺案件，經自訴人提起自訴，本院判決如左：
    主  文
甲○○無罪。
    理  由
一、自訴意旨略以：被告甲○○係高雄市西北保齡球館建造工程之承包商，其於民國
    八十一年六月初僱請自訴人乙○○及案外人吳連勝等十五人按月計酬從事該工程
    鐵架工事，迄八十一年六月二十日結算工資合計為新台幣（下同）二十三萬二千
    七百元，被告竟於同年月二十三日交付由同案被告陳興中（其涉犯之詐欺罪嫌，
    業經判決無罪確定在案）簽發之亞太商業銀行豐原分行、發票日為八十一年七月
    三十一日、面額二十三萬元之支票一紙予自訴人作為工資之支付，詎該支票期因
    存款不足未獲兌現，故認被告涉犯詐欺罪嫌云云。
二、按犯罪事實應依證據認定之，無證據不得推定其犯罪事實；又不能證明被告犯罪
    或其行為不罰者，應諭知無罪之判決；刑事訴訟法第一百五十四條、第三百零一
    條第一項分別定有明文。次按刑法第三百三十九條第一項詐欺取財罪及同條第二
    項詐欺得利罪之成立，須行為人意圖為自己或第三人不法所有或利益，以詐術使
    人將本人或第三人之物交付或因而取得財產上不法利益，為犯罪成立之要件。經
    查自訴人無非以前揭支票未獲兌現之情，為論罪之依據，訊之被告對於右揭擔任
    高雄市西北保齡球館建造工程之承包商，僱請自訴人及其他共計十五人從事該工
    程鐵架工事，經結算工資合計為二十三萬二千七百元，且因而交付前開同案被告
    陳興中簽發之支票一紙予自訴人作為工資之支付等情，固均為坦承，然堅詞否認
    詐欺犯行，並辯稱：自訴人及其他共計十五人係伊僱請從事高雄市西北保齡球館
    之第二階段建造工程，然因業主不滿意該第二階段之施工，遂解約並拒付工程款
    ，伊遂陷於經濟困難而只得在外到處找鐵工廠工作，前開支票乃他人交付予伊之
    客票，伊因在外工作，完全不知該支票無法兌現，伊實無詐騙自訴人之意等語。
    經查自訴人除僅提出前揭支票未獲兌現之事實外，就被告如何施用詐術一事，並
  未再為陳述，且查被告因經濟困難致未住於住處，且連自訴人至其住處催討積欠
    之工資時，都找不到被告而由被告之兄丙○○代為清償六千元之情，業為證人丙
    ○○陳明在卷（見八十九年三月十三日訊問筆錄及同年四月二十四日審判筆錄）
    ，是被告辯稱其確因在外工作，完全不知上揭交付予自訴人之支票並未兌現等語
    ，應可採信，綜上以觀，按商業上之交易，本有一定風險，被告既確係承包工程
    之需要，方僱請自訴人工作，且自訴人亦確實明白此事方接受僱用，實難謂被告
    有何施用詐術，而自訴人有何陷於錯誤之情形可言，至於原交付作為工資之支票
    未如期兌現，此乃被告嗣後因商業上之交易問題而產生資力不濟之情形，更況被
    告一直在外，尚不知該未能如期兌現之事，殊不得僅因支票未能如期兌現，即遽
    以推認被告自始即有詐欺之犯意，此外復查無其他積極證據足證被告有自訴人所
    指之詐欺犯行，本件應屬民事債務履行之糾葛，既不能證明被告犯罪，爰應為無
    罪之諭知。
三、自訴人經合法傳喚，無正當理由不到庭，爰依刑事訴訟法第三百三十一條第一項
    規定，不待其陳述而為判決，附此敘明。
據上論斷，應依刑事訴訟法第三百三十一條第一項、第三百四十三條、第三百零一條
第一項，判決如主文。
中      華      民      國    八十九    年      四      月    二十九    日
                                  臺灣高雄地方法院刑事第二庭
                                      法  官    陳  威  龍
右正本證明與原本無異。
如不服本判決，應於判決送達後十日內，向本院提出上訴狀。
                                      書記官    林  雯  琪
中      華      民      國    八十九    年      五      月      一      日


司法院資訊處製作；財團法人民間司法改革基金會備份。
